【裁判字號】    98,審訴,243
【裁判日期】    980508
【裁判案由】    偽造文書等
【裁判全文】
臺灣新竹地方法院刑事判決             98年度審訴字第243號
公  訴  人  臺灣新竹地方法院檢察署檢察官
被      告  乙○○原名：賴忠.
上列被告因偽造文書等案件，經檢察官提起公訴（98年度偵緝字
第196 號），本院依簡式審判程序判決如下：
    主  文
乙○○犯行使偽造私文書罪，累犯，處有期徒刑肆月，如易科罰
金，以新臺幣壹仟元折算壹日；華南商業銀行竹北分行開戶申請
書上偽造之「甲○○」署名枚、印文枚，均沒收之。
被訴偽造公印文及偽造特種文書部分均免訴。
    事實及理由
壹、構成犯罪事實：
    乙○○於民國97年4 月16日下午1 時許，出於行使偽造特種
    文書、行使偽造私文書的犯罪意思，持偽造「甲○○」名義
    之國民身份證、汽車駕駛執照各1 張及偽刻之「甲○○」印
    章1 枚，前往新竹縣竹北市縣○○路159 號華南商業銀行竹
    北分行，在該銀行開戶申請書欄位內偽造「甲○○」之署名
    3 枚及印文3 枚後，併同上開偽造之國民身分證、駕駛執照
    及印章，持交該分行不知情之行員，申請設立該銀行第0000
    00000000號帳戶，足生損害於甲○○、華南商業銀行竹北分
    行對於帳戶申請人管理及徵信之正確性、內政部、戶政機關
    對於戶政管理之正確性，及交通部監理機關對於駕駛執照管
    理之正確性。嗣因乙○○再以相同方法，於同日下午2 時許
    ，前往臺灣土地銀行竹北分行，以「甲○○」名義申請設立
    帳戶時，為行員察覺有異，始報警循線查獲上情。
貳、程序方面：
    本件被告乙○○所犯行使偽造特種文書、行使偽造私文書等
    罪，均非死刑、無期徒刑、最輕本刑為3 年以上有期徒刑之
    罪，或高等法院管轄第一審之案件，被告於本院準備程序進
    行中，就被訴事實為有罪之陳述，經本院合議庭認合於刑事
    訴訟法第273 條之1 第1 項之規定，裁定進行簡式審判程序
    ，此合先敘明。
、認定犯罪事實所根據的證據及理由：
一、被告賴泊瀚於檢察官偵查中、本院準備程序及簡式審判程序
    訊問時之自白。
二、證人即告訴人甲○○於偵查中及本院簡式審判程序訊問時之
    指述。
三、華南商業銀行竹北分行98年1 月19日（98）華竹北存字第01
    3 號函暨所附之開戶申請書1 份附卷可證。
四、偽造之甲○○國民身分證影本、汽車駕駛執照影本各1 紙附
    卷可證。
五、本院97年度訴字第502 號刑事判決1 份附卷可證。
肆、論罪科刑的理由：
一、論罪：
（一）按國民身分證、汽車駕駛執照，均係證明身分、能力之用
      ，屬刑法第212 條之特種文書。
（二）被告賴泊瀚行使偽造國民身分證、行使偽造駕駛執照之行
      為，係犯刑法第216 條、第212 條之行使偽造特種文書罪
      。又被告賴泊瀚偽造「甲○○」之印文、署名，用以製作
      開戶申請書，並持之向華南商業銀行竹北分行行使之行為
      ，係犯刑法第216 條、第210 條之行使偽造私文書罪；被
      告前開偽造印文、署名之行為屬偽造私文書之部分行為，
      而偽造私文書之低度行為又為行使之高度行為所吸收，均
      不另論罪。
（三）想像競合犯：被告以一行為同時觸犯上開行使偽造特種文
      書、行使偽造私文書2 罪名，為想像競合犯，應依刑法第
      55條之規定，從一重之行使偽造私文書罪處斷。起訴書認
      應論以數罪併罰，容有未洽，附此敘明。
（四）累犯：被告前曾於92年3 月間，因詐欺案件，經臺灣臺中
      地方法院（下稱臺中地院）於93年9 月29日，以93年度易
      字第812 號判決，判處有期徒刑3 月，嗣於93年11月1 日
      確定；又於93年4 月間，因妨害風化案件，經臺中地院於
      93年6 月18日，以93年度訴字第981 號判決，判處有期徒
      刑1 年4 月，嗣於93年7 月26日確定，上開2 罪經臺中地
      院於94年1 月14日，以94年度聲字第228 號裁定，定應執
      行刑為有期徒刑1 年6 月確定，並於93年8 月31日入監執
      行，於94年11月30日因縮短刑期假釋付保護管束出監，而
      於95年2 月2 日縮刑期滿假釋未經撤銷視為執行完畢等情
      ，有臺灣高等法院被告前案紀錄表及刑案資料查註紀錄表
      各1 份為證，其於5 年以內故意再犯本件有期徒刑以上之
      罪，為累犯，應依刑法第47條第1項規定，加重其刑。
二、科刑：
（一）主刑：審酌被告僅為賺取小利，冒名在金融機構開設帳戶
      ，而行使偽造私文書及行使偽造特種文書，足生損害於「
      甲○○」、內政部、監理機關及華南商業銀行竹北分行，
      紊亂社會秩序，及被告犯罪後坦認犯行等一切情狀，量處
      如主文所示之刑，並諭知易科罰金之折算標準，以資懲儆
      。
（二）從刑（沒收）：華南商業銀行竹北分行開戶申請書欄位內
      偽造「甲○○」署名3 枚及印文3 枚，不問屬於被告與否
      ，應依刑法第219 條之規定宣告沒收之。至偽造之「甲○
      ○」國民身分證1 張（含其上偽造之「內政部印」公印文
      1 枚）、偽造之「甲○○」駕駛執照1 張、偽造之「甲○
      ○」印章1 枚，因被告另涉偽造公印文等犯行，業經本院
      於97年7 月31日以97年度訴字第502 號判決宣告均沒收之
      ，有該判決書1 份附卷可按，本案爰不重複為沒收之諭知
      ；又偽造之開戶申請書，業經被告持以行使，交付上開銀
      行，已非被告所有，且非屬違禁物，爰不予宣告沒收，附
      此敘明。
（三）末按行為之處罰，以行為時之法律有明文規定者為限，刑
      法第1 條前段定有明文。本件被告行使偽造被害人甲○○
      之國民身分證後，戶籍法第75條方於97年5 月28日公布，
      並於97年5 月30日施行，該條規定為：「意圖供冒用身分
      使用，而偽造、變造國民身分證，足以生損害於公眾或他
      人者，處5 年以下有期徒刑、拘役或科或併科新臺幣50萬
      元以下罰金。行使前項偽造、變造之國民身份證者，亦同
      。將國民身份證交付他人，以供冒名使用，或冒用身份而
      使用他人交付或遺失之國民身份證，足以生損害於公眾或
      他人者，處3 年以下有期徒刑、拘役或科或併科新臺幣30
      萬元以下罰金。」，因被告行為時，戶籍法上開處罰條文
      尚未公布施行，則本件自無適用該條規定之餘地，併此敘
      明。
伍、免訴部分：
一、公訴意旨另以：被告乙○○因缺錢花用，竟與「王明亮」基
    於偽造公印文、特種文書之犯意聯絡，於97年4 月間，以每
    張證件新臺幣1,500 元之代價，由乙○○提供個人相片，交
    付「王明亮」以不詳方式偽造「內政部印」之公印文，再將
    該公印文及乙○○個人掃瞄影像套印在國民身分證印刷版式
    ，而偽造「甲○○」之國民身份證1 張，及偽造貼有乙○○
    照片之普通小型車汽車駕駛執照1 張，迨完成後，乙○○再
    於97年4 月間某日，在臺中市某處刻印行，利用不知情之店
    主偽造「甲○○」印章。因認被告涉有刑法第218 條第1 項
    之偽造公印文罪嫌，及偽造特種文書之犯行等等。
二、按案件曾經判決確定者，應諭知免訴之判決，刑事訴訟法第
    302 條第1 款定有明文。又刑事訴訟法第302 條第1 款規定
    ，案件曾經判決確定者，應諭知免訴之判決，此項訴訟法上
    所謂一事不再理之原則，關於實質上一罪或裁判上一罪，均
    有其適用，最高法院60年度台非字第77號判例足資參照。
三、查被告上開偽造公印文及偽造特種文書之事實，業經被告於
    本院簡式審判程序訊問時坦白承認，並有偽造之國民身分證
    影本、汽車駕駛執照影本各1 紙及開戶申請書1 份在卷可稽
    （見97年度他字第1191號偵查卷第122 頁、第12 3頁、第12
    5 頁至第126 頁），是被告確有本案偽造公印文、偽造特種
    文書之犯行，已堪認定。
四、次查，被告前已因於97年4 月間某日在網路上認識某姓名年
    籍不詳暱稱為「姵姵」之某犯罪集團成員，得悉該犯罪集團
    可提供虛偽證件供其持向金融機構申請設立帳戶，其可再將
    金融帳戶轉售該犯罪集團藉以牟利，其竟貪圖小利，乃與「
    姵姵」共同基於偽造公印文、行使偽造特種文書、行使偽造
    私文書之犯意聯絡，由乙○○將其個人相片寄交「姵姵」，
    推由「姵姵」於不詳時間、地點，以不詳之方式，偽造「內
    政部印」之公印文，再將該公印文及乙○○個人雷射影像套
    印在國民身分證印刷版式，而偽造「甲○○」之國民身分證
    1 張，及偽造貼有乙○○照片，姓名卻為「甲○○」之普通
    小型車汽車駕駛執照1 張，再於同年4 月間某日將上開偽造
    證件寄交乙○○，並囑乙○○持往金融機構申請設立帳戶，
    嗣乙○○再於97年4 月間某日前往臺中市區內某處刻印店，
    委託該不知情之該刻印店老闆偽刻「甲○○」印章1 枚，並
    於同月16日下午2 時許前往新竹縣竹北市縣○○路130 號臺
    灣土地銀行竹北分行內，偽簽「甲○○」之署名共6 枚後，
    而接續偽造私文書後，連同上開偽造之國民身份證、駕駛執
    照及印章，共同持交該分行行員劉姮芬申請設立帳戶而行使
    之，足生損害於甲○○、臺灣土地銀行竹北分行對於帳戶申
    請人管理及徵信之正確性、內政部、戶政機關對於戶政管理
    之正確性，及交通部監理機關對於車籍管理之正確性。上開
    偽造公印文、行使偽造特種文書（偽造特種文書之低度行為
    為行使之高度行為所吸收）、行使偽造私文書（偽造印章、
    印文及署押之行為，為其偽造私文書之階段行為，偽造私文
    書之低度行為為行使之高度行為所吸收）犯行，業由臺灣新
    竹地方法院檢察署檢察官以97年度偵字第2770號起訴書提起
    公訴，並經本院以97年度訴字第502 號刑事判決判處有期徒
    刑6 月，嗣於97年8 月29日確定等情，有上開起訴書、判決
    書及臺灣高等法院被告前案紀錄表各1 份在卷足稽。
五、是以，被告雖確有起訴意旨所指偽造公印文及偽造特種文書
    之事實，然本件偽造之國民身分證、駕駛執照與前案偽造之
    國民身分證、駕駛執照、印章係屬同一，故本件與前案中被
    告偽造公印文及偽造特種文書之犯行，應屬同一行為，為同
    一案件，應為本院97年度訴字第502 號確定判決之既判力效
    力所及，至屬明確。從而，公訴人就被告曾經判決確定之同
    一案件再行起訴，依法自應諭知免訴之判決，並不經言詞辯
    論為之。
六、被告就被訴事實為有罪之陳述，依刑事訴訟法第273 條之1
    第1 項規定，自得適用簡式審判程序，至進行簡式審判程序
    後，除無罪判決顯違簡式審判程序之意旨外，並非不得於公
    訴意旨所指被告犯行明確之情形下，仍判決被告免訴、公訴
    不受理，末此敘明。
陸、適用法律依據：
一、程序法方面：刑事訴訟法第273 條之1 第1 項、第299 條第
    1 項前段、第302 條第1 款。
二、實體法方面：刑法第216 條、第212 條、第210 條、第47條
    第1 項、第55條、第41條第1 項前段、第219 條，刑法施行
    法第1 條之1 第1 項、第2 項前段，判決如主文。
中    華    民    國    98    年    5     月    8     日
                  刑事第九庭法  官  馮俊郎
以上正本證明與原本無異。
如不服本判決，應於判決送達後10日內向本院提出上訴書狀。上
訴書狀應敘述具體理由，未敘述上訴理由者，應於上訴期間屆滿
後20日內補提理由書狀於本院（均須按他造當事人之人數附繕本
）「切勿逕送上級法院」。
中    華    民    國    98    年    5     月    8     日
                            書記官  蕭汝芳
附錄本案論罪科刑實體法條全文：
＊刑法第210 條：
偽造、變造私文書，足以生損害於公眾或他人者，處5 年以下有
期徒刑。
＊刑法第212 條：
偽造、變造護照、旅券、免許證、特許證及關於品行、能力服務
或其他相類之證書、介紹書，足以生損害於公眾或他人者，處1
年以下有期徒刑、拘役或300 元以下罰金。（罰金之貨幣單位改
為新臺幣，並提高為30倍）
＊刑法第216 條：
行使第210 條至第215 條之文書者，依偽造、變造文書或登載不
實事項或使登載不實事項之規定處斷。


司法院資訊處製作；財團法人民間司法改革基金會備份。
